臺灣臺北地方法院刑事判決　　　　　　 100年度易字第1259號
公　訴　人　臺灣臺北地方法院檢察署檢察官
被　　　告　李明忠
上列被告因違反毒品危害防制條例案件，經檢察官提起公訴（10
0 年度毒偵字第905 號），被告於準備程序中就被訴事實為有罪
之陳述，經本院告知簡式審判程序之旨，並聽取被告與公訴人之
意見後，本院裁定進行簡式審判程序，判決如下：
    主  文
李明忠施用第二級毒品，累犯，處有期徒刑柒月。扣案之第二級
毒品甲基安非他命壹包（驗前淨重零點零肆貳公克、驗後餘重零
點零肆壹柒公克，含包裝袋壹只）沒收銷燬，扣案之吸食器壹組
沒收。
    事  實
一、李明忠前於民國92年間因施用毒品案件，經本院以92年度毒
    聲字第1539號裁定令入勒戒處所觀察、勒戒後，經評定無繼
    續施用毒品之傾向，於92年11月5 日執行完畢出所，由臺灣
    臺北地方法院檢察署於92年11月5 日以92年度毒偵字第1466
    號不起訴處分確定。又於94年間因施用毒品案件，經本院以
    94年度易字第1951號判決判處有期徒刑6 月，於95年3 月31
    日易科罰金執行完畢。復於96年間因竊盜案件，經本院以96
    年度訴字第1999號判決各判處有期徒刑7 月、4 月、有期徒
    刑3 月5 罪，並定應執行刑有期徒刑2 年7 月，嗣經臺灣高
    等法院以97年度上易字第246 號判決撤銷原判決各判處有期
    徒刑7 月2 罪、有期徒刑4 月、有期徒刑3 月8 罪，並定應
    執行有期徒刑3 年5 月，又於96年間因竊盜案件，經本院分
    別以96年度簡字第3922號、96年度簡字第4347號、96年度簡
    字第1782號判決各判處有期徒刑6 月，嗣經本院以97年度聲
    更字第1 號就上開各罪之宣告刑定應執行刑為2 年5 月，入
    監執行後於99年2 月4 日假釋付保護管束，於99年2 月9 日
    保護管束期滿未經撤銷視為執行完畢。
二、詎仍不知戒絕毒癮，明知甲基安非他命係毒品危害防制條例
    第2 條第2 項第2 款所明定之第二級毒品，不得持有及施用
    ，竟基於施用第二級毒品甲基安非他命之犯意，於100 年3
    月7 日中午，在臺北市萬華區龍山寺對面丹堤咖啡館之廁所
    內，以將第二級毒品甲基安非他命置放在玻璃球內燒烤吸取
    其煙霧之方式，施用第二級毒品甲基安非他命1 次。嗣於10
    0 年3 月8 日10時30分許，因形跡可疑，為警在臺北市○○
    區○○街與開封街二段口查獲，並扣得李明忠所有之第二級
    毒品甲基安非他命1 包（驗前淨重0.042 公克、驗後餘重0.
    0417公克），及供李明忠施用毒品所用之玻璃球吸食器1 組
    ，且經其同意採尿送驗結果呈甲基安非他命類陽性反應，始
    知上情。
三、案經臺北市政府警察局萬華分局報請臺灣臺北地方法院檢察
    署檢察官偵查起訴。
    理  由
一、按本件被告李明忠所犯係死刑、無期徒刑、最輕本刑為3 年
    以上有期徒刑以外之罪，其於準備程序就前揭被訴事實為有
    罪之陳述，經告知簡式審判程序之旨，並聽取其與公訴人之
    意見後，本院認無不得或不宜改依簡式審判程序進行之處，
    爰依刑事訴訟法第273 條之1 第1 項、第284 條之1 ，裁定
    本件進行簡式審判程序，合先敘明。
二、訊據被告對於上揭時、地施用第二級毒品甲基安非他命之犯
    行坦承不諱，且被告為警查獲後所採集之尿液，經送驗結果
    ，呈甲基安非他命及安非他命陽性反應，此有台灣尖端先進
    生技醫藥股份有限公司100 年3 月23日濫用藥物檢驗報告、
    臺北市政府警察局偵辦毒品案件尿液檢體委驗單各1 張存卷
    可參，而被告為警查獲時扣得之疑似甲基安非他命晶體1 包
    ，經送請交通部民用航空局航空醫務中心檢驗結果，確為第
    二級毒品甲基安非他命（驗前淨重0.042 公克，驗後餘重0.
    0417公克），此有交通部民用航空局航空醫務中心100 年3
    月25日航藥鑑字第1001655 號毒品鑑定書1 份在卷可查，並
    有玻璃球吸食器1 組扣案足資佐證。是被告前揭自白與事實
    相符，應堪採為認定被告有罪之證據，被告施用第二級毒品
    甲基安非他命1 次之犯行，堪以認定。
三、毒品危害防制條例於92年7 月9 日修正公布，自93年1 月9
    日施行，其中第20條、第23條將施用毒品之刑事處遇程式，
    區分為「初犯」及「5 年內再犯」、「5 年後再犯」，依其
    立法理由之說明：「初犯」，經觀察、勒戒或強制戒治後，
    應為不起訴處分或不付審理之裁定；經觀察、勒戒或強制戒
    治執行完畢釋放後，「5 年內再犯」者，因其再犯率甚高，
    原實施之觀察、勒戒及強制戒治既已無法收其實效，爰依法
    追訴或裁定交付審理。至於經觀察、勒戒或強制戒治執行完
    畢釋放後，「5 年後再犯」者，前所實施之觀察、勒戒或強
    制戒治已足以遮斷其施用毒品之毒癮，為期自新及協助其斷
    除毒癮，仍適用「初犯」規定，先經觀察、勒戒或強制戒治
    之程式。從而依修正後之規定，僅限於「初犯」及「5 年後
    再犯」二種情形，始應先經觀察、勒戒或強制戒治程式。倘
    被告於5 年內已再犯，經依法追訴處罰，縱其第3 次（或第
    3 次以上）再度施用毒品之時間，在初犯經觀察、勒戒或強
    制戒治執行完畢釋放5 年以後，已不合於「5 年後再犯」之
    規定，且因已於「5 年內再犯」，顯見其再犯率甚高，原實
    施觀察、勒戒或強制戒治，已無法收其實效，即應依該條例
    第10條處罰（最高法院95年第7 次刑事庭會議決定意旨、95
    年度台非字第65號刑事判決意旨參照）。查被告前於92年間
    因施用毒品案件，經本院以92年度毒聲字第1539號裁定令入
    勒戒處所觀察、勒戒後，經評定無繼續施用毒品之傾向，於
    92年11月5 日執行完畢出所，由臺灣臺北地方法院檢察署於
    92年11月5 日以92年度毒偵字第1466號不起訴處分確定。又
    於94年間因施用毒品案件，經本院以94年度易字第1951號判
    決判處有期徒刑6 月，於95年3 月31日易科罰金執行完畢，
    此有臺灣高等法院被告前案紀錄表1 份在卷足參，其於觀察
    、勒戒執行完畢釋放後5 年內有再犯施用毒品之情事，揆諸
    上揭說明，雖本件施用毒品甲基安非他命犯行距初犯經觀察
    、勒戒執行完畢釋放日已逾5 年，仍應依毒品危害防制條例
    第23條第2 項之規定予以處罰。
四、查甲基安非他命係毒品危害防制條例第2 條第2 項第2 款所
    稱之第二級毒品，不得非法持有、施用。核被告所為，係犯
    毒品危害防制條例第10條第2 項之施用第二級毒品罪。其持
    有第二級毒品後進而施用，其持有之低度行為，應為施用之
    高度行為所吸收，不另論罪。被告前於96年間因竊盜案件，
    經本院以96年度訴字第1999號判決各判處有期徒刑7 月、4
    月、有期徒刑3 月5 罪，並定應執行刑有期徒刑2 年7 月，
    嗣經臺灣高等法院以97年度上易字第246 號判決撤銷原判決
    各判處有期徒刑7 月2 罪、有期徒刑4 月、有期徒刑3 月8
    罪，並定應執行有期徒刑3 年5 月，又於96年間因竊盜案件
    ，經本院分別以96年度簡字第3922號、96年度簡字第4347號
    、96年度簡字第1782號判決各判處有期徒刑6 月，嗣經本院
    以97年度聲更字第1 號就上開各罪之宣告刑定應執行刑為2
    年5 月，入監執行後於99年2 月4 日假釋付保護管束，於99
    年2 月9 日保護管束期滿未經撤銷視為執行完畢，有臺灣高
    等法院被告前案紀錄表1 份在卷可參，其受有期徒刑之執行
    完畢後，5 年以內故意再犯本件有期徒刑以上之罪，為累犯
    ，應依刑法第47條第1 項之規定，加重其刑。爰審酌被告前
    有多次施用毒品之犯行，雖經觀察、勒戒、強制戒治及刑之
    執行完畢後，仍未能斷戒施用毒品惡習，顯見其戒治意志不
    堅，缺乏勒戒動機，本應從重量刑，惟念其施用毒品係對己
    身殘害，未造成他人具體危害，且能坦承犯行，態度尚稱良
    好等一切情狀，量處如主文所示之刑，以示儆懲。扣案之第
    二級毒品甲基安非他命1 包（驗前淨重0.042 公克、驗後餘
    重0.0417公克），屬查獲之第二級毒品，而用以盛裝上開毒
    品所用包裝袋1 只，以現今所採行之鑑驗方式，包裝袋仍會
    殘留微量毒品而無法將之完全析離，是上開第二級毒品甲基
    安非他命1 包及用以盛裝毒品所用該只包裝袋，均應依毒品
    危害防制條例第18條第1 項前段規定宣告沒收銷燬之。另鑑
    驗耗損之第二級毒品甲基安非他命，既已滅失，爰不再行諭
    知沒收銷燬。扣案之吸食器1 組則為被告所有供其施用第二
    級毒品所用之物，亦經被告於本院審理時供明在卷，惟檢察
    官並未舉證證明為違禁物，爰依刑法第38條第1 項第2 款宣
    告沒收。
據上論斷，應依刑事訴訟法第273 條之1 第1 項、第284 條之1
、第299 條第1 項前段，毒品危害防制條例第10條第2 項、第18
條第1 項前段，刑法第11條前段、第47條第1 項、第38條第1 項
第2 款，判決如主文。
本案經檢察官柯木聯到庭執行職務。
中    華    民    國   100    年    6     月    27    日
                  刑事第十八庭  法  官  林芳華
以上正本證明與原本無異。
如不服本判決應於收受送達後10日內向本院提出上訴書狀，並應
敘述具體理由；其未敘述上訴理由者，應於上訴期間屆滿後20日
內向本院補提理由書（均須按他造當事人之人數附繕）「切勿逕
送上級法院」。
                                書記官  林鈴芬
中    華    民    國   100    年    6     月    27    日
附錄本案論罪科刑法條
毒品危害防制條例第10條
施用第一級毒品者，處 6 月以上 5 年以下有期徒刑。
施用第二級毒品者，處 3 年以下有期徒刑。